臺灣新竹地方法院民事判決　九十年度竹簡字第二二七號
　　原　　　告　　乙○○
　　複　代理人　　丙○○
　　被　　　告　　甲○○
右當事人間確認本票債權不存在事件，本院判決如左：
    主      文
原告之訴駁回。
訴訟費用由原告負擔。
    事實及理由
一、原告主張：
（一）附表所示之本票確係原告於民國八十七年七月十一日所「簽發」，惟原告簽發
      系爭三紙本票，係在遭訴外人陳癸旺夥同二名男子，持空白之本票以強暴脅迫
      之方式令原告簽發，訴外人陳癸旺係以因要取回其姊託乙○○所購買之台鳳股
      票，遂夥同姓名不詳之二男二女於同日晚間九時許至新竹市○○街十七號，將
      原告乙○○圍住脅迫其簽發四張總額為二百五十五萬元本票，使人行無義務之
      事，並對原告乙○○恐嚇說：「如屆期不支付，將斷其手腳，使其無法生活下
      去‧‧‧」等語，致原告乙○○心生畏懼，除受迫簽發三紙本票外，更同意於
      八十七年八月三十一日晚間九時十分許在新竹市○○街北門市場前，先交付籌
      到之六萬元以取回本票。原告一方面又報警將訴外人陳癸旺逮捕，並由新竹市
      警察局移送新竹地檢署偵辦（臺灣新竹地方法院檢察署八十七年度偵字第六○
      七○號、本院八十七年度易一六二四號）。
（二）被告確曾以現金七十萬元交付予原告，託原告購買十張台鳳股份有限公司股票
      （以下簡稱台鳳股票），然原告確未幫其購買，原告此部詐欺犯行，迭經本院
      以八十八年易字二八七號判決有罪確定，原被告間應僅存有七十萬元之債權債
      務關係。
（三）原告簽發系爭三紙本票，面額合計達一百八十五萬元，遠超過兩造間之七十萬
      元債權債務關係，且有關原告積欠被告之新台幣七十萬元債務早已清償完畢，
      原被告間早已不存在債權債務關係，附表一之本票若非出於訴外人陳癸旺以強
      暴脅迫持空白本票方式，令原告簽認，原告豈有簽發超過雙方債權債務關係本
      票之理。
（四）原告之所以在償付七十萬元後，始提出刑事告訴或民事訴訟爭執，事實上係原
      告自認本有歸還七十萬元義務，故在履行自己清償責任後，始據以爭執。　被
      告確僅匯給原告七十萬元，此為二造不爭之事實，依常情而論，若非原告受到
      脅迫，原告豈有簽發多出近四倍面額之本票予被告，是原告確在不自由之情形
      下簽發本票。質言之，系爭本票乃係訴外人陳癸旺恃強取得，原告並未簽發、
      交付予被告。
（五）依票據法第十三條所示：票據債務人不得以自己與發票人或執票人之前手間所
      存抗辯之事由對抗執票人，然票據債務人以自己與執票人間所存抗辯之事由對
      抗執票人，仍非法所不許，此觀最高法院二十七年滬上字第九七號判例即可明
      瞭。原告在受強暴脅迫下，始簽發超過原被告間債權債務關係面額之本票，據
      此，原告仍可以超過七十萬元之本票債權不存在事由對抗被告。
（六）原告提起確認本票債權不存在訴訟，若被告答辯本票債權存在，被告就本票債
      權存在之事實應負舉証責任。本件原告起訴確認本票債權不存在，就本票債權
      消極不存在之事實本難舉証，反之，若被告爭執雙方有本票債權之原因關係，
      則依舉証責任之法理，應由主張法律關係存在之被告負舉証責任。最高法院十
      九年上字三八五號判例、四十二年台上一七○號判例可資參照。德國學者
      Rosenberg亦認為主張權利存在之人，應就權利發生之法律要件存在之事實為
      舉証。綜上所述，被告應舉証証明被告取得系爭本票之原因，時間、地點，是
      否由原告簽發交付予被告等事實，本案中被告須負積極証明本票債權存在之責
      任；若被告未立証以實其說，則依舉証責任分配及轉換之法理，原告尚不必就
      本票債權消極不存在之事實負舉証責任。
（七）蓋原告簽發系爭本票之原委，因係原告受案外人陳癸旺所脅，不得已而簽發，
      然就整個簽發本票之情節觀之，原告與訴外人陳癸旺並無任何債權債務關係，
      當時原告並無且未以陳癸旺為受款人而簽發本票，關係陳癸旺亦以被告代理人
      自居而向原告索取本票；再觀原告簽發本票時，原告記得受款人係屬空白，在
      訴外人陳癸旺代被告強索系爭本票交予被告後，始由被告向本院聲請本票裁定
      ，因此原告與被告屬直接前後手關係，始無疑義，原告據此爭執原因關係，自
      屬有理。
（八）被告主張系爭本票之原因關係，係八十七年七月十一日原告與被告意思表示合
      致，而達成和解云云。惟被告就其主張雙方成立和解契約之有利於己之事實，
      被告應依民事訴訟法第二百七十七條負舉証責任。且若原被告間果有和解情事
      ，則為何被告無法提示雙方有成立和解契約之書面，此顯與常情不符。又被告
      於八十七年七月十一日並未在場，亦未與原告協商，雙方如何意思表示合致，
      成立和解契約？系爭本票為訴外人陳癸旺夥眾攜往，並由其主張強令原告簽發
      一百八十五萬本票，根本無協商或相互讓步情事，據此被告主張雙方有相互讓
      步成立和解契約，確與事實不合等情。
      並聲明：確認附表之本票之債權不存在。
二、被告則以：
（一）原告業於起訴狀自認如附表所示之本票三紙係由其所親自簽發，竟偽稱遭強暴
      脅迫之下而為，實為不實。原告所謂被告等有強暴脅迫、妨害自由等情，就被
      告及訴外人李俊銘部分，早經臺灣新竹地方法院檢察署以八十七年度偵字第六
      ０七０號為不起訴處分確定，而訴外人陳癸旺部分亦迭經本院八十七年度易字
      第一六二四號、臺灣高等法院八十九年度上易字第四三三號為無罪之判決確定
      在案。原告自不得據以撤銷其簽發本票之意思表示。
（二）原告自認有詐欺被告之情，並經本院八十八年度易字第二八七號、臺灣高等法
      院八十八年度上易字第五一一八號判決確定，竟稱與被告間僅存有七十萬元之
      債權債務關係，惟查：原告既係以受託購買台鳳股票為詐詞，而令被告陷於錯
      誤交付七十萬元款項，其自有民法第一百八十四條侵權行為之情而須對被告負
      損害賠償責任，原告若果依其所定計劃為被告購入台鳳股票並出售，其獲利甚
      高於此數，是此預期利益之損害賠償義務自仍須由原告負擔。甚者，原告亦未
      曾返還相關利息損害。
（三）本件原告當時仍堅持已購入台鳳股票十張，亦於八十七年七月十一日與被告意
      思表示合致而達成和解，雙方同意以前一日台鳳收盤價為準，計算股價及股利
      互相讓步，給付被告二百五十五萬元，並同意由原告開立四張本票分期支付予
      被告，原告並曾先依約於八十七年七月三十一日支付七十萬元予被告，被告並
      返還同額本票乙紙予原告，故原告並未清償全部債務。惟原告嗣竟為脫免責任
      ，於第二紙本票同年八月三十一日到期前誣指被告等有強暴脅迫之情，而恣意
      拒絕繼續履行和解契約內容，即系爭三紙本票一百八十五萬元債務。但原告未
      受有強暴脅迫之情業經判決確定，原告自應依意思合致之和解方式履行，已非
      僅以其所施之詐欺所致損害為履約範圍。縱使退步言之，雙方和解時，原告仍
      僅在敷衍被告，但被告自始僅係願依該日和解約定履行，則縱依民法第八十六
      條前段及最高法院十九年上字第一九四六號判例意旨，雙方和解契約亦有效成
      立，原告仍須依約履行。
（四）和解一般契約為諾成契約，於雙方意思表示合致後即為成立，原告強稱未有書
      面和解契約，不符法意。而其自認原先為詐欺，故對被告僅負七十萬債務，更
      僅為脫免狡詞，於法相悖。
（五）原告自認訴外人陳癸旺亦以被告代理人自居而向原告索取本票，被告之第陳癸
      旺既係以被告代理人身分與原告就雙方股價債務達成由原告以當時台鳳股價及
      股利為準計算，並相互折衷，原告自願支付被告共計二百五十五萬元，並由原
      告自願簽發四紙本票分期履行，則就此雙方合計之和解契約，依民法第一百零
      三條之規定，其效力自及於被告本人，則原告又何可一面主張被告代理人在場
      協商，卻又辯稱「被告並未在場，亦未與原告協商，雙方如何意思表示合致、
      成立和解契約？」，依民事訴訟法第二百七十九條規定，可認根本無礙兩造和
      解之成立。
（六）且和解既為諾成契約非要式契約，本件於八十七年七月十一日兩造確已成立和
      解契約無疑。本院八十七年度易字第一六二四號、臺灣高等法院八十九年度上
      易字第四三三號刑事判決其理由均載明被告代理人陳癸旺並無對原告有任何強
      暴脅迫情事，亦載明證人曾文澂、許煌基證述當晚之經過情形，而前開證人若
      有任何偏頗，自當亦係做有利於原告之證述，且可能為素不相識且毫無瓜葛之
      被告為虛偽供述，亦可認前開證人之證詞應堪採信等情。前開判決書及證人筆
      錄屬民事訴訟法第三百五十五條之公文書，而且不僅於形式上為真正，更有實
      質之證明力，此均可舉證證明於八十七年七月十一日兩造確已達成和解。否則
      在已確定無人如原告所謊稱對原告施以任何脅迫下，原告又何以簽立系爭四紙
      本票債務？
（七）況，原告亦於八十七年七月三十一日親自到新竹第一信用合作社香山分行向被
      告本人依該和解內容交付該第一期七十萬元款項，被告亦當場返還第一期到期
      本票予原告，此亦為原告所自承，若原告不承認此債務，又為何仍依約履行第
      一期款而未爭執？況當時和解被告確亦已有所讓步，原告稱已代被告購買十張
      台鳳股票，股息四千五百股，即四點五張，此亦經證人陳莉莉、許煌基、曾文
      澂等人於刑事訴訟時一再明證，是依當時台鳳收盤股價為每股二百四十二元，
      總價值應為三百五十萬九千元，是兩造達成二百五十五萬元和解金實已有九十
      五萬九千元之讓步損失，可見被告並無任何脅迫之情，原告係自願和解。
（八）前開臺灣高等法院確定判決更已載明原告之所以會簽本票應是其自己在在證人
      詢問下表示確有幫被告買到股票，但己身一時又無法交付股票，亦無法說出何
      時能夠交付股票，則原告因實際上並未幫被告買到台鳳股票，而將收訖之七十
      萬元挪為他用，其為求能暫時擺脫被告一再催討或有心解決，所以才決定開本
      票等情。是縱不論被告當時心思為何，被告為善意並不知情，然原告確在自由
      意識下與被告代理人互相協商，以開立本票分期支付被告二百五十五萬元款項
      與被告達成和解，被告亦接受履約，是依民法第八十六條及最高法院十九年上
      字第一九六四號判例可知，該等和解仍為成立生效，原告既無法證明有任何脅
      迫法定撤銷理由，而其為詐欺加害人更不得自行撤銷其意思表示，原告依法自
      無得翻悔之理，仍應負擔此本票和解債務。
（九）被告任職新竹市第一信用合作社，於八十六年底因原告告知被告可買受台鳳股
      票獲利，故由原告受任被告買入台鳳股票十張，究竟原告實際有無購入，實難
      查悉。惟其有違受任義務已極為明顯，然被告迄至八十七年七月十一日仍認其
      有買入，卻一再藉詞遲延拒絕交付，心情甚煩方授權其弟陳癸旺及其姊陳莉莉
      代理與原告達成支付二百五十五萬元以代股票交付而和解，冀完全解決本事件
      。未料原告竟在和解後欲推卸債務，方於八十七年八月三十一日第二期款屆期
      時報警設局稱受強暴脅迫方簽發系爭四張本票，幸經法院判決無罪。而原告於
      刑事案件中仍一再狡稱，幸亦經法院判決詐欺罪責確定。依法而言，姑不論原
      告原係因民法第一百八十四條或同法第五百四十四條須對被告負所失利益之損
      害賠償責任，其金額高達三百五十萬九千元，但既雙方於八十七年七月十一日
      願互相讓步而達成原告共須支付被告二百五十五萬元之款項，自須對屆期均為
      支付之系爭一百八十五萬元款項，依民法第七百三十六條及同法第二百三十一
      條規定負擔和解債務不履行責任，是豈有原告所訴本票債務不存在之情？
（十）系爭本票所支付者為原告對被告所為之相關賠償責任之和解款項，原告亦於九
      十年八月三十一日當庭自認對被告負有賠償十張台鳳股票當時價值之義務，則
      簽立本票之當時，亦因此而發票。再既原告承認應轉換十張台鳳股票現金予被
      告，而原告僅抗辯其不在自由意識下所簽，即應由對此有利之事實負舉證之責
      。觀之證人筆錄前開判決書已明確可證原告所陳不實，原告確係因與被告協議
      達成和解，被告等亦有讓步，方自願簽立本票四紙，其中一紙並因原告依和解
      約定支付七十萬元而由被告親自交還，原告如非同意履行該和解契約，又豈會
      依該等本票面額及到期時間付款？是被告確有權行使如附表所示三紙本票權利
      。另原告所陳，所犯詐欺判決曾載未達成和解乙詞，但此非以當時系爭本票開
      立事實為認定，況僅為刑事用語，實與本件無涉，不足為其有利之認定等語置
      辯。
      並聲明如主文第一項所示。
三、兩造不爭執之事實：
（一）被告曾交付七十萬元予原告，委託原告代為購買台鳳股票十張，然原告並未依
      約代為購買。
（二）訴外人陳癸旺曾於八十七年七月十一日晚間九時許，以被告代理人之身分與友
      人一同至證人曾文澂新竹市○○街十七號住處於原告商談取回被告委託原告所
      代購之台鳳股票等相關事宜。
（三）原告於當晚親自簽發四紙本票（包含如附表所示之三紙本票，及一紙面額為七
      十萬元已兌現之本票）。
（四）台鳳股票於八十七年七月十一日之收盤價為每股二百四十二元。
四、得心證之理由：
    兩造既不爭執前開事實，則本件所應審究者厥為（一）原告既未依約為被告代為
    購買台鳳股票十張，則依兩造之約定原告是否應將股票價值轉換為現金返還被告
    。（二）於八十七年七月十一日晚間原告與被告之代理人陳癸旺間是否就前開買
    賣台鳳股票事宜達成和解，而和解之內容是否如被告所主張就台鳳股票十張部分
    以二百四十萬元和解，股利部分以十五萬元和解，共計二百五十五萬元，以簽發
    四張本票（包含如附表所示之三張本票）方式償還。（三）前開商談過程中，被
    告之代理人及訴外人陳癸旺是否有原告主張之強暴脅迫等情。茲析述如下：
（一）就原告未依約代購系爭股票，依兩造之約定原告是否應將股票價值轉換為現金
      返還予被告部分：原告已自承：其有挪用被告的錢去交割股票，因其錢不夠才
      騙被告說時間不夠，股票是有買，但其能力不夠所以買不到。依照約定，其應
      該還被告十張股票，如果沒有買到，被告請求時必須轉換現金給被告等語，本
      院再問以：被告弟弟（即訴外人陳癸旺）若代理被告向你請求款項是否合理？
      答稱：是，依照道理我應還股票價款等語。從而，依兩造之約定在原告未替被
      告購買系爭股票時，於被告請求時即必須將系爭股票轉換為股價價款而以現金
      返還被告。
（二）被告辯稱原告於八十七年七月十一日與被告代理人意思表示合致而達成和解，
      雙方同意以前一日台鳳收盤價為準，計算股價及股利互相讓步，股價部分以二
      百四十萬元和解，而股利部分則以十五萬元和解，並同意由原告開立四張本票
      分期支付予被告等情，不惟被告、訴外人陳癸旺、陳莉莉於臺灣新竹地方法院
      檢察署八十七年度偵字第六０七０號、本院八十七年度易字第一六二四號、臺
      灣高等法院八十九年度上易字第四三三號刑事案件中陳述明確，證人曾文澂於
      本院九十年十月二十三日審理中亦證稱：其從小就認識原告，平日與其並無金
      錢往來，只是鄰居而已，八十七年七月十一日原告來找其，問訴外人許煌基在
      不在，後來許煌基下來和原告坐在其客廳，其看到陳癸旺要找原告，後來原告
      就說要在其家談，其告訴他們說不可以打架，不可以有暴力情形，對方連同陳
      癸旺一開始有三個人，談的時候其在旁邊泡茶，許煌基調解，因陳癸旺那一方
      的人拿錢給原告買股票，七十萬元要買十張股票，當時股票飆漲至二十四萬元
      ，所以十張共二百四十萬元，陳癸旺談說因有賺到錢所以股票要趕快賣掉，原
      告說股票沒有辦法拿出來，其等也有勸原告把股票拿出來，但原告直說沒有辦
      法。其等鄰居幾人有請原告到外面談，再問其說到底有沒有買，但對方幾位並
      沒有出去，都待在裡面，其等也勸原告說你與對方發生糾紛，工作會不保，其
      等勸完後，原告才開二百四十萬元的本票，後來陳癸旺的姊姊拿一張切結書，
      上面記載九月三十日前要先還錢才能拿到十張股票，至於股息部分，雖原告先
      開三張本票，但股息未還清前不拿股票，所以等於沒有協商解決，股息部分討
      價還價的結果以十五萬元解決，原告同意給十五萬元後，切結書就會還給原告
      ，雖然雙方沒有寫書面和解，但有關買賣股票和股息已經以二百四十萬元及十
      五萬元解決，就其認知而言這是雙方和解的內容等語。其於本院八十八年度易
      字第一六二四號案件八十八年十一月十八日調查中且稱訴外人陳癸旺等人說用
      當時價位還債，當時曾說有買到，但一時無法拿出來，他們之前也寫好保管條
      ，說九月三十日要交支票，紙條是陳莉莉拿出來的，我建議既然有買就好好談
      。以二百四十萬簽三張本票，他們拿出保管條問股息怎麼算，後來十五萬是股
      息，沒人逼乙○○，氣氛還好，保管條當場還乙○○，簽完本票曾太太才來等
      語。證人許煌基亦於本院九十一年一月二十二日審理中證稱：八十七年七月十
      一日里長曾文澂和原告叫其下來，原告說買賣股票有爭執，要其陪他談，對方
      來找原告後其等一同到里長（即證人曾文澂）家談，當時里長也全程在場，對
      方向原告要股票，原告說股票多少錢就本金加利息還對方，對方不接受，他們
      說今天就要股票，原告說股票是由公司統一保管，對方說如果今天不還，星期
      一就會去公司談，原告並沒有害怕的感覺，就算對方講了這些話，原告也沒有
      答應，還是繼續和對方談，後來里長把其和原告叫出去談，其等要原告星期一
      和公司講，然後把股票還給對方，聽我們說完，後來進去原告自己就同意被告
      的要求，願意接受條件，開了三張總計二百四十萬元的本票。其於本院八十八
      年度易字第一六二四號案件八十八年十一月十八日調查中復證稱當時有見到一
      張保管條，內容好像寫有十張股票，股息有四千多股，我就問乙○○到底有無
      幫人家買股票，他說有，但現在在公司保管中，拿不到，我說既然有就快解決
      ，他就自己說好，他要簽本票，並沒有人逼他，後來算出十張股票二百四十萬
      ，股息十五萬，共開四張本票等語。亦參與八十七年七月十一日商談之證人許
      碧倫於本院八十八年度易字第一六二四號案件八十八年六月十日調查中亦證稱
      ：當時照當天收盤價有三百多萬，後來協調簽了二百五十五萬元，是訴外人陳
      癸旺說有本票，原告不反對就拿起來寫，協調讓原告分期還，可以簽四張，是
      原告自己簽的，日且是他們協調好的等語。前開證人所述均互核相符，且證人
      曾文澂、許煌基尚並為原告所聲請傳訊之證人，且為原告之友人，與被告並無
      淵源，應無偏袒被告之理，其等證詞自應堪信為真。參諸原告簽發系爭四張本
      票後（包含如附表所示之三張本票）亦由被告之代理人即被告之姊陳莉莉開立
      收據乙紙交由原告收執，業經原告於臺灣新竹地方法院檢察署八十七年偵字第
      六０七０號案件偵查中提出在案，其上亦載明陳莉莉確實收到原告簽發之系爭
      本票四紙，為償付代為購買台鳳股票十張及配股四千五百股以此為憑等情，有
      前開收據影本乙紙附於前開案件卷宗可稽，亦足徵原告與被告之代理人和解之
      內容係以原告簽發系爭四張本票以分期償付原告並未購得十張台鳳股票及股息
      之損失。另按稱和解者，謂當事人約定，互相讓步，以終止爭執或防止爭執發
      生之契約，民法第七百三十六條定有明文。則原告原本依約須償付被告相當於
      十張台鳳股票及股利四千五百股之股價價款，而台鳳股票於八十七年七月十一
      日之收盤價為每股二百四十二元，倘依當日之收盤價計算台鳳股票十張，價額
      應為二百四十二萬元，股利部分則相當於一百零八萬九千元，而兩造經協調後
      以十張股票二百四十萬元，股利部分以十五萬元和解，並以簽發不同日期本票
      分期之方式償還，兩造均有讓步，亦符合和解契約之要件。從而原告簽發系爭
      四張本票（包含如附表所示之三張本票）即係出於和解契約而來，並非無法律
      上之原因。
（三）原告雖主張依照道理其應還股票價款，但認係訴外人陳癸旺夥同姓名不詳之二
      男二女於八十七年七月十一日晚間九時許至新竹市○○街十七號，將原告圍住
      脅迫其簽發四張總額為二百五十五萬元本票，並對原告恐嚇說：「如屆期不支
      付，將斷其手腳，使其無法生活下去‧‧‧」，致原告心生畏懼，當時其並不
      是在自由意識的情況下才簽發本票云云。惟前開商談和解過程中，訴外人陳癸
      旺等人並無原告主張脅迫、恐嚇等情，業據證人曾文澂證稱：另一個女生講的
      比較激動，其所指的激動的意思是說說話比較大聲，也沒有吵架，其意思是說
      其有投資七十萬元在裡面，不還不行，還說星期六沒有談好的話，星期一要到
      原告公司找經理談這件事，當時只是氣憤，說話很大聲，但沒有行動或言語強
      暴的事情，原告當時沒有很害怕，依其判斷原告好像不會怕，其看不出來原告
      有什麼害怕的地方；有關要斷手斷腳的部分其不知道，後來原告找其出來作證
      ，要其作證說對方有說要將他斷手斷腳，但其告訴他其並沒有聽到，後來檢察
      官要其出庭作證，其也說確實沒有聽到這件事等語（參本院九十年十月二十三
      日言詞辯論筆錄）。其於八十七年十月九日檢察官訊問中亦證稱：其並沒有聽
      到訴外人陳癸旺有恐嚇原告說不給他們要斷手斷腳這種事，他們有時會大聲些
      ，我就叫他們談事情不要大聲。是他們自己協調簽本票的。我只要他們好好的
      談，大家都是好朋友（參臺灣新竹地方法院檢察署八十七年度偵字第六０七０
      號卷第七十四頁），其於本院八十八年度易字第一六二四號案件八十八年十一
      月十八日調查中且證稱：沒聽到有人恐嚇原告如不還要他斷手斷腳，但有聽訴
      外人陳癸旺說今天是星期六，如未解決星期一會到公司找乙○○經理，當時只
      有一個女生比較激動姓許的，共有二個女生，沒人恐嚇曾，與陳癸旺同來的男
      生聲音比較大，勸他快解決，不是很兇等語。證人許煌基亦證稱：原告並沒有
      害怕的感覺，就算對方講了這些話，原告也沒有答應，還是繼續和對方談。隔
      了一段時間後原告找其說對方有提到要給他斷手斷腳的事，可是其說因其沒有
      聽到所以其不敢講，原告隔天還要請其吃飯，其說不要，也寄放一個紅包在里
      長那裡，其也不敢收等語（參本院九十一年一月二十二日言詞辯論筆錄）。其
      於本院八十八年度易字第一六二四號案件八十八年十一月十八日調查中且證稱
      ：陳癸旺並沒有恐嚇或像黑道一樣的行為，談了一陣子都沒結論，陳癸旺也沒
      有恐嚇他說不簽本票要斷他手腳，陳癸旺只說如果不解決，星期一要去他公司
      找經理等語。另參與八十七年七月十一日商談之證人陳莉莉即被告之姊姊亦於
      檢察官偵訊時證稱：七月十一日有去曾先生家，其有和訴外人陳癸旺一起去要
      這筆錢，訴外人陳癸旺現場沒有爭執，也沒有說恐嚇的話，當時我是用保管條
      向原告換的，且都是原告自己寫的，並拿身分證出來給我們對等語（參臺灣新
      竹地方法院檢察署八十七年度偵字第六０七０號卷第七十四頁背面、第七十五
      頁）。前開證人所述均互核相符，均認原告並非受脅迫之下簽立系爭本票。反
      觀原告對於訴外人陳癸旺如何脅迫其簽本票之過程，前後所述不一：其先於八
      十七年八月二十八日警訊時稱：「我於八十七年七月十一日二十一時許，遭甲
      ○○教唆其弟陳癸旺及其姊陳莉莉夥同另二名少年及一女子，到我家踢打鐵門
      ，因我心生畏懼，就跑到對面仁德里里長，遭他們恐嚇。」、「‧‧‧至八十
      七年七月十一日二十一時在仁德里里長家中，他們要求旁人迴避，祗剩他們五
      人圍住我，陳癸旺就說：『你如果今天事情不解決，我就把你斷手斷腳，讓你
      星期一無法上班』，因為我心生畏懼，又怕生命遭有不測，就當場依其意思簽
      下陳癸旺事先準備之商業本票四張‧‧‧」等語（參臺灣新竹地方法院檢察署
      八十七年偵字第六０七０號卷第五至六頁）。次於同年九月二十一日檢察官偵
      訊時改稱：「八十七年七月十一日晚上十時多左右我去倒垃圾，突然陳癸旺與
      其另幾人問我說你向我借錢要開本票給我，如不付，他要把我斷手、腳，要我
      無法生活下去是陳癸旺對我說，有我太太及鄰居在，是他一人說的。」等語（
      參同卷第四十六頁）。復於八十八年十月二十九日答辯狀載「‧‧‧被告竟於
      八十七年七月十一日晚上結夥『到告訴人住處』恐嚇威脅告訴人之生命安全‧
      ‧‧。」等語（參本院八十七年度易字第一六二四號卷第四十四頁）。再於臺
      灣高等法院八十九年度上易字第四三三號案件八十九年三月十日調查中改稱：
      「當時被告趁里長及我鄰居許煌基離開不在場時，有小聲對我說，如果這件事
      不解決，將要把我斷手斷腳。」等語。從而，原告尚無法舉證證明當日其係受
      訴外人陳癸旺等人之恐嚇脅迫始簽發系爭本票。綜上所述，原告簽發系爭四張
      本票（包含如附表所示之三張本票）既係出於和解契約而來，而商談當時亦無
      原告所主張係受人脅迫、恐嚇而簽發，則其主張如附表所示之本票債權不存在
      ，即無理由，應予駁回。
五、訴訟費用負擔之依據：民事訴訟法第七十八條。
中　　　華　　　民　　　國　　九十一　　　年　　 二　　 月　 　 五 　　 日
                                  臺灣新竹地方法院民事第一庭
~B法　　　官　張宏節
右為正本係照原本作成。
如對本判決上訴，須於判決送達後廿日內向本院提出上訴狀。
~B法院書記官　林美足
中　　　華　　　民　　　國　　九十一　　　年　　 二　　 月　 　 五 　　 日
